臺灣臺南地方法院刑事判決　　　　　　　　　　　　　九十年度易字第一五八六號
　　公　訴　人　臺灣臺南地方法院檢察署檢察官
　　被　　　告　乙○○
　　選任辯護人　蘇正信
　　　　　　　　蔡進欽
　　　　　　　　蔡弘琳
　　被　　　告　甲○○
右列被告等因偽造文書案件，經檢察官提起公訴（九十年度營偵字第二六四號、九十
年度營偵字第九二四號、九十年度偵字第七三九三號），本院判決如左：
    主  文
乙○○共同連續行使偽造汽車車牌，足以生損害於公眾，處拘役參拾日，如易科罰金
，以參佰元折算壹日。又連續行使偽造汽車車牌，足以生損害於公眾，處拘役參拾日
，如易科罰金，以參佰元折算壹日。應執行拘役伍拾日，如易科罰金，以參佰元折算
壹日。
甲○○共同連續行使偽造汽車車牌，足以生損害於公眾，處拘役肆拾日，如易科罰金
，以參佰元折算壹日。
偽造之車號９Ｊ－５９８號汽車車牌參面沒收。
    事  實
一、乙○○（原名蘇文佑）曾於民國八十六年十二月間，因犯毀損及妨害自由等罪，
    經臺灣臺南地方法院判處有期徒刑一年二月，緩刑五年，於八十七年七月十三日
    確定，現仍於緩刑期間，猶不知悔改。乙○○平日以其所有之車號９Ｊ－５９８
    號曳引車靠行昇佑交通有限公司，並僱用甲○○擔任駕駛，二人輪流運載砂石以
    賺取運費維生。九十年一月間，乙○○所有之前開曳引車，因有連續三次超載之
    事實，而遭取締吊扣車牌，乙○○為能繼續載運砂石，並躲避員警取締，竟基於
    偽造汽車車牌之犯意，於九十年一月十六日，在臺南縣新化鎮東勢寮住處，自行
    剪製與車牌大小相同之鐵板，先貼上綠色貼紙作為底色後，再以白色雙面膠刻上
    「９Ｊ－５９８」字樣，偽造成車牌特種文書一面，並懸掛於該曳引車後，與知
    情之甲○○二人共同基於行使偽造車牌之概括犯意聯絡，輪流多次駕駛該懸掛偽
    造車牌之曳引車載運砂石，足以生損害於公路監理機關對於車牌管理之正確性。
    嗣於九十年一月十七日晚間七時五分許，甲○○駕駛該車行經國道一號高速公路
    南向車道二九六公里處，為警臨檢查獲，並扣得偽造車牌一面。
二、九十年五月間，前開曳引車又因超載而遭吊扣車牌，乙○○乃另行起意，先於同
    月二十二日，在臺南縣善化鎮某地，以上揭同一手法偽造成「９Ｊ－５９８」號
    車牌二面，懸掛在該曳引車前後，再基於行使偽造車牌之概括犯意，先後多次駕
    駛該懸掛偽造車牌之曳引車載運砂石，足以生損害於公路監理機關對車牌管理之
    正確性，迄於同年五月二十九日下午一時五十五分許，乙○○駕車該車行經國道
    一號高速公路南向車道二八○公里處，為警查獲，並扣得偽造車牌二面。
三、案經內政部警政署國道公路警察局第四警察隊報告（乙○○部份）及臺灣臺南地
    方法院檢察署檢察官自動檢舉（甲○○部份）偵查起訴。
    理  由
一、訊據被告乙○○於警、偵訊及本院審理時，對於右揭時地，先後二次偽造汽車車
    牌後，懸掛於伊所有曳引車上，並多次出車載運砂石等情均坦承不諱，經核與同
    案被告甲○○所為乙○○有駕駛該車載運砂石之供述相符，並有偽造綠底「９Ｊ
    －５９８」號車牌三面扣案可稽，被告乙○○部份事證明確，犯行可以認定。
二、被告甲○○則矢口否認有何行使偽造車牌之故意，辯稱其都是上夜班，看不清楚
    前開車牌是否為偽造云云。經查，國道警察局第四警察隊於九十年一月十七日查
    獲被告甲○○時，所扣得之「９Ｊ－５９８」號車牌係屬偽造，業據被告乙○○
    供承甚明，被告甲○○駕駛該車載運砂石，已經該當行使偽造車牌之客觀要件。
    被告甲○○雖以不知該車牌係屬偽造，辯稱並無犯罪故意云云，然被告乙○○於
    偵訊中，明白陳稱九十年一月間該車車牌所以遭吊扣，乃因被告甲○○超載所致
    ，被告甲○○亦為相同之供述，則被告甲○○對於該車車牌遭吊扣之事實，應知
    之甚詳；被告甲○○既明知該曳引車車牌已遭吊扣，於駕駛該車時又發現車牌仍
    懸掛原處，對於該車牌係屬偽造，自應有所認識，本院認被告甲○○所辯不知車
    牌偽造云云，要屬事後卸責之詞，不足採信，此外，並有前揭扣案車牌可稽，被
    告甲○○之犯行亦堪認定。
三、按汽車車牌，包括號牌及行車執照，為行車之許可憑證，道路交通安全規則第十
    二條定有明文，為刑法第二百十二條之特種文書。被告乙○○因車牌遭吊扣，遂
    自行偽造車牌懸掛，並與知情之被告甲○○輪流多次駕駛該車載運砂石，以示有
    行車許可，二人所為均係犯刑法第二百十六條、第二百十二條之行使偽造特種文
    書罪；被告乙○○偽造車牌後再行行使，偽造之行為應為事後行使之高度行為所
    吸收，不復另論。被告乙○○、甲○○二人間對於前開犯行，有犯意之聯絡與行
    為之分擔，均為共同正犯。又被告二人先後多次以懸掛偽造車牌之曳引車出車之
    行為，時間緊接，犯構成要件相同之罪，顯均係基於概括之犯意為之，應均以連
    續犯之規定論以一罪，並加重其刑；公訴意旨認被告乙○○、甲○○各僅於為警
    查獲時，有一次行使偽造車牌之行為，而未論以連續犯，自有未洽。另被告乙○
    ○於九十年一月間、五月間先後二次遭吊扣車牌後，均偽造車牌以供行使，事後
    並多次懸掛偽造車牌出車之行為，犯意個別，行為不同，應予分論併罰。爰審酌
    被告乙○○因車牌遭吊扣而無法營業，為免因此陷於經濟困難，乃偽造車牌，並
    與知情之被告甲○○繼續載運砂石的犯罪動機與手段，因此侵害公路監理機關對
    於車牌管理之正確性，以及被告乙○○犯罪後坦承犯行，態度良好，被告甲○○
    則否認犯罪之態度等一切情狀，各量處如主文所示之刑，並就被告乙○○部份定
    其應執行刑，以及諭知被告二人如易科罰金之折算標準，以資懲儆。扣案「９Ｊ
    －５９８」號車牌三面，均為被告乙○○所有供犯罪所用之物，業據被告乙○○
    供承在卷，應依刑法第三十八條第一項第二款宣告沒收。
據上論斷，應依刑事訴訟法第二百九十九條第一項前段，刑法第二十八條、第五十六
條、第二百十六條、第二百十二條、第五十一條第六款、第四十一條第一項前段、第
三十八條第一項第二款，罰金罰鍰提高標準條例第一條前段、第二條，判決如主文。
本案經檢察官曾昭愷到庭執行職務。
中      華      民      國      九十一      年      三      月    八    日
                              臺灣臺南地方法院刑事第五庭
                                      法  官    吳  坤  芳
右正本証明與原本無異。
如不服本判決應於送達後十日內向本院提出上訴狀。
                                      書記官    張  豐  榮
中      華      民      國      九十一      年      三      月    八    日
附錄本案論罪科刑法條全文：
刑法第二百一十二條
偽造、變造護照、旅券、免許證、特許證及關於品行、能力服務或其他相
類之證書、介紹書，足以生損害於公眾或他人者，處一年以下有期徒刑、
拘役或三百元以下罰金。
刑法第二百一十六條
行使第二百十條至第二百十五條之文書者，依偽造、變造文書或登載不實
事項或使登載不實事項之規定處斷。
